【裁判字號】    98,重上更(三),122
【裁判日期】    981229
【裁判案由】    強盜等
【裁判全文】
臺灣高等法院高雄分院刑事判決   98年度重上更(三)字第122號
上  訴  人
即  被  告  丁○○
選任辯護人  鄧國璽律師
上列上訴人因強盜等案件，不服臺灣屏東地方法院96年度訴字第
969 號中華民國97年3 月5 日第一審判決（起訴案號：臺灣屏東
地方法院檢察署96年度偵字第4666號、第5756號），提起上訴，
判決後經最高法院第3 次發回更審，本院判決如下：
     主  文
原判決關於丁○○部分，撤銷。
丁○○共同犯如附表編號一至四所示之結夥攜帶兇器強盜罪，各
處如附表編號一至四主文欄所示之刑。應執行有期徒刑拾年，扣
案仿WALTHER 廠PPK/S 型半自動手槍製造之改造手槍壹枝（槍枝
管制編號0000000000號，含彈匣壹只）、西瓜刀壹支、頭套壹頂
，均沒收。
     事  實
一、丁○○（原名潘政德，綽號老德、德仔）與楊俊宏（綽號宏
    仔，經原審判處有期徒刑22年，於本院上訴審撤回上訴確定
    ）、楊清恩（綽號恩仔，業經本院上訴審判處有期徒刑13年
    確定）、郭晏利（綽號利仔、狗屎，業經本院上訴審判處有
    期徒刑14年確定）、許誌麟（原名許宏存，綽號茶壺，業經
    本院更一審判處有期徒刑12年確定）等人，共同意圖為自己
    不法之所有，先後各為下列之強盜行為：
(一)、丁○○與楊俊宏、楊清恩、郭晏利、許誌麟等5 人，共同基
    於未經許可，持有改造槍枝及意圖為自己不法所有之強盜犯
    意聯絡，於民國96年6 月8 日凌晨2 時58分許，由楊俊宏駕
    駛其事先向屏東縣潮州鎮○○路242 號「夏一跳」小客車租
    賃行（下稱「夏一跳」車行）承租之黑色三菱轎車（ZO-860
    3 號車牌已拆卸）搭載楊清恩、郭晏利、丁○○，許誌麟則
    駕駛不知情之姊姊許秋屏所有之車牌號碼P2-2859 號銀色喜
    美轎車，至屏東縣崁頂鄉○○村○○路1 巷10號「生活ｅ超
    商」附近，由許誌麟先獨自走入店內佯向店員乙○○購買香
    菸，當場拆封後向乙○○借火點燃香菸，趁機在店內四處察
    看後離去，旋以電話通知楊俊宏稱店內無人，並駕上開銀色
    喜美轎車繼續在附近接應及通風報信，楊俊宏接獲通知後，
    於該日（8 日）凌晨3 時5 分許，將上開黑色三菱轎車駛至
    該店門口，丁○○留在車內把風，觀察該店外之動向以接應
    及通風報信，楊俊宏、楊清恩及郭晏利3 人在車上穿戴好頭
    套及手套後，由楊俊宏持其所有客觀上可供兇器使用之可發
    射子彈具有殺傷力之銀色仿WALTHER 廠PPK/S 型半自動手槍
    製造之改造手槍1 枝（槍枝管制編號0000000000，含彈匣1
    只及不具殺傷力之土造子彈5 顆，下稱前揭改造手槍），楊
    清恩及郭晏利則各持楊俊宏所有客觀上可供兇器使用之西瓜
    刀1 支，進入該店，由楊俊宏持槍對準店員乙○○喝令其將
    錢交出，郭晏利持刀架住乙○○，楊清恩則持刀在旁助勢等
    強暴方式，至使乙○○心生畏懼不能抗拒，任令楊俊宏進入
    櫃檯取走現金新臺幣（下同）21,000元，得手後逃逸。
(二)、丁○○與楊俊宏、楊清恩、郭晏利、許誌麟等5 人，共同基
    於未經許可，持有改造槍枝及意圖為自己不法所有之強盜犯
    意聯絡，於96年6 月12日凌晨3 時許，由楊俊宏駕駛其向「
    夏一跳」車行承租之墨綠色本田CRV 休旅車（8593-PY 號車
    牌已拆卸），搭載楊清恩、郭晏利、丁○○至屏東縣新園鄉
    ○○路276 之1 號「星旺超商」（位於「興龍」派出所即舊
    稱「烏龍」派出所旁），許誌麟則駕駛由楊清恩向「夏一跳
    」車行承租之車牌號碼1491-GQ 號墨綠色豐田轎車，至「興
    龍」派出所前接應及通風報信，丁○○留在車內把風，觀察
    外面之動向以接應及通風報信，楊俊宏、楊清恩及郭晏利3
    人在車上穿戴好頭套及手套後，楊俊宏持前揭改造手槍，楊
    清恩及郭晏利則各持前揭西瓜刀1 支，進入該店，由楊俊宏
    持槍對準店員戊○○喝令其走出櫃檯、楊清恩持刀走入櫃檯
    、郭晏利持刀在旁助勢等脅迫方式，至使戊○○心生畏懼不
    能抗拒，任令楊清恩、楊俊宏取走櫃檯收銀機內現金10,000
    元，得手後逃逸。
(三)、丁○○與楊俊宏、楊清恩、郭晏利等4 人，共同基於未經許
    可，持有改造槍枝及意圖為自己不法所有之強盜犯意聯絡，
    於96年6 月12日凌晨3 時26分許，由楊俊宏駕駛前揭墨綠色
    休旅車搭載楊清恩、郭晏利、丁○○，至屏東縣新園鄉○○
    村○○路640 號「巨蛋超商」，適店員丙○○在店外拖地，
    丁○○留在車內把風，觀察外面之動向以接應及通風報信，
    楊俊宏、楊清恩及郭晏利3 人在車上穿戴好頭套及手套後，
    楊俊宏以前揭改造手槍抵住丙○○腰際，喝令其進入店內打
    開收銀機、楊清恩及郭晏利則各持前揭西瓜刀1 支尾隨助勢
    等強暴方式，至使丙○○心生畏懼不能抗拒，遂聽從楊俊宏
    命令，任令楊清恩、郭晏利取走櫃檯收銀機內現金10,000元
    ，得手後逃逸。
(四)、丁○○與楊俊宏、楊清恩、郭晏利等4 人，共同基於意圖為
    自己不法所有之強盜犯意聯絡，於96年6 月19日凌晨3 時25
    分許，由楊俊宏駕駛其不知情之兄楊酆宗向高雄市○○區○
    ○路170 號「立泰」小客車租賃有限公司承租之馬自達休旅
    車（7730-XB 號車牌已拆卸），搭載楊清恩、郭晏利、丁○
    ○至屏東縣新園鄉○○路720 號「永勝加油站」加油島旁，
    適有該加油站員工甲○○1 人值班，丁○○留在車內把風，
    觀察外面之動向以接應及通風報信，楊俊宏、楊清恩及郭晏
    利3 人在車上穿戴好頭套及手套後，楊俊宏、楊清恩各持前
    揭西瓜刀1 支，由楊俊宏持刀架住甲○○喝令不准動、楊清
    恩持刀與郭晏利徒手在旁助勢等強暴方式，至使甲○○心生
    畏懼不能抗拒，任令楊俊宏、楊清恩取走加油島收銀機內現
    金15,800元，得手後逃逸。
二、嗣於96年7 月13日凌晨4 時20分左右，因楊俊宏、楊清恩、
    郭晏利、楊酆宗、許誌麟、林政威又於96年7 月13日凌晨2
    時許，至屏東縣林邊鄉○○村○○路68之1 號「界揚超商」
    強盜收銀機內之現金23,000元後逃逸，適員警蘇育民、葉烜
    光駕駛巡邏車獲報前往處理，發現楊俊宏等人沿途丟棄作案
    工具，警方因而在沿途水溝扣得楊俊宏所有供作案所用之西
    瓜刀1 支、頭套1 頂等物。又經另案被告陳政宏於96年7 月
    24日帶警至屏東縣新園鄉○○村○○路157 巷62號旁，交出
    楊俊宏所有託其保管之前揭改造手槍1 支（槍枝管制編號00
    00000000號，含彈匣1 只及不具殺傷力之土造子彈5 顆），
    且依楊清恩於96年8 月29日偵查中供述（經檢察官同意依證
    人保護法減刑，楊清恩始供出）丁○○亦涉犯上開犯行，經
    檢察官命警拘提丁○○於96年9 月3 日到案而查獲上情。
三、案經屏東縣政府警察局移送及臺灣屏東地方法院檢察署檢察
    官自動檢舉偵查起訴。
     理  由
一、證據能力：
(一)、證人楊清恩96年8 月29日警詢陳述關於被告丁○○參與本案
    4 件強盜犯罪部分，因與其嗣於本院上訴審證述不符，而其
    先前之警詢陳述較近於案發時間，且係經檢察官同意依證人
    保護法減刑始供出被告丁○○同涉本案，足認此部分警詢陳
    述應未受外力人情之干擾，又無其他證據可認有何非出於自
    由意志陳述之情形，足認上開警詢陳述有較可信之特別情況
    ，且為證明本件被告犯罪事實存否所必要，依刑事訴訟法第
    159條之2 規定，認有證據能力。
(二)、證人即被害人乙○○、甲○○，證人即共同被告楊俊宏等人
    ，各於警詢陳述，其性質雖屬傳聞證據，惟檢察官、被告丁
    ○○、辯護人已於本院審理調查上開筆錄予以提示並告以要
    旨時，由檢察官、被告、辯護人表示意見，當事人或辯護人
    已知上述筆錄乃傳聞證據，而就此證據能力均表示無意見，
    即同意作為證據，且本院審酌上開筆錄作成時，較無人情施
    壓或干擾，亦無不當取供之情形，認為以之作為本案之證據
    亦屬適當，依刑事訴訟法第159 條之5 第1 項規定，自得為
    證據。
(三)、證人即共同被告楊清恩、郭晏利，證人即被害人乙○○、戊
    ○○、丙○○等人，各於偵查中經具結之陳述，並未曾提及
    檢察官在偵查時有不法取供之情形，且亦無證據足以證明證
    人上開陳述有顯不可信之情況，又被告及其辯護人於本院復
    未再聲請詰問證人乙○○、戊○○、丙○○等人，另證人楊
    清恩於本院上訴審，證人郭晏利於本院更一審均已到庭接受
    詰問，足可認定業已保障被告詰問權，依刑事訴訟法第159
    條之1 第2 項規定，自得為證據。
(四)、按鑑定人由審判長、受命法官或檢察官就下列之人選任1 人
    或數人充之：(一)就鑑定事項有特別知識經驗者。(二)經政府機
    關委任有鑑定職務者；鑑定之經過及其結果，應命鑑定人以
    言詞或書面報告；法院或檢察官得囑託醫院、學校或其他相
    當之機關、團體為鑑定，或審查他人之鑑定，並準用第203
    條至第206 條之1 規定，刑事訴訟法第198 條、第206 條第
    1 項、第208 條第1 項分別定有明文。
 1、本件卷附內政部警政署刑事警察局96年8 月29日刑鑑字第09
    60117442號槍彈鑑定書，雖係被告以外之人於審判外之書面
    陳述，然內政部警政署刑事警察局係臺灣高等法院檢察署關
    於槍彈有無殺傷力之概括選任鑑定機關，此有臺灣高等法院
    檢察署92年9 月9 日檢文允字第0921001203號函附之「臺灣
    高等法院檢察署檢察長概括選任鑑定機關表列」足參，則上
    開槍彈鑑定書，為刑事訴訟法第159 條第1 項規定之例外情
    形，應有證據能力。
 2、本件卷附內政部警政署刑事警察局96年12月20日刑鑑字第09
    60182387號槍彈鑑定書係原審法院另案委請該局鑑定，依據
    上開規定，為刑事訴訟法第159 條第1 項規定之例外情形，
    應有證據能力。
(五)、後述引用之其他卷附書證，而屬於書面之傳聞證據部分，因
    檢察官、被告丁○○、辯護人於本院審理調查上開書證予以
    提示並告以要旨時，由檢察官、被告、辯護人表示意見，當
    事人、辯護人已知此等書證乃傳聞證據，而就此證據能力均
    表示無意見，亦未聲明異議，即視為同意作為證據，且本院
    審酌該書證作成時之客觀情狀，並無證據證明此等書證有何
    遭變造或偽造情事，認為以之作為本件論証之證據，均與待
    證事實具有關聯性，作為本案之證據亦屬適當，依刑事訴訟
    法第159 條之5 第1 項規定，均認得為證據。
二、訊據上訴人即被告丁○○於本院歷審中，固供承伊有於上開
    事實欄所示之時、地搭乘由楊俊宏所駕駛之上開車輛，與郭
    晏利等人同車前往上開所示被害超商外、加油站旁，伊亦知
    情楊俊宏等人下車去強盜他人財物，事後亦有從郭晏利處收
    受金錢等情，然否認共犯上開結夥攜帶兇器強盜犯行，辯稱
    ：伊因郭晏利邀約同行，伊不好意思拒絕才同車前往現場，
    且伊於第2 次以後之同行，係擔心伊若不陪他們去，他們會
    認為係伊向警方舉發，但伊均坐在外面的車上等他們，並未
    擔任把風之工作，也無共同強盜之犯意，伊在一審法院係因
    誤解把風之意才承認。至於伊從郭晏利處收受之金錢，係郭
    晏利償還伊先前之陸續借款，並非伊參與強盜案所得之分贓
    云云。經查：
(一)、被告丁○○於原審96年9 月17日訊問時供稱：「（法官問：
    對起訴書所載之犯罪事實一(三)(四)(五)(七)【即本判決事實欄一、
    (一)(二)(三)(四)部分】有何竟見？）都承認，我都有去，只是我都
    留在車內把風；（法官問：為何強盜？）他們邀請我的」等
    語（見原審卷第67頁正、背面），經原審法院指定公設辯護
    人後，被告丁○○於96年12月6 日原審準備程序時再次供稱
    ：「我坦承起訴書中犯罪事實一(三)(四)(五)(七)【即本判決事實欄
    一、(一)(二)(三)(四)部分】所載之全部犯罪事實作有罪答辯，其他
    人是事先跟我講好，我負責把風，這4 次都是被告楊俊宏找
    我的，都是他帶頭的」，而原審公設辯護人亦陳稱：「被告
    丁○○坦承犯行，…，請從輕發落」等語（見原審卷第153
    頁正面），被告丁○○嗣於97年1 月9 日原審審理時仍供承
    ：「如之前在準備程序中所講的，我坦承全部犯罪事實」等
    語（見原審卷第275 頁背面），參以被告丁○○於原審之上
    開多次陳述，均自白其有參與本案事實欄一、(一)(二)(三)(四)部分
    之把風犯行，且有公設辯護人為其提供法律意見及辯護，顯
    徵被告丁○○於上開之原審程序中，確有自白其有參與共犯
    之把風行為，則其於本院徒以「誤解把風之意才承認」云云
    ，自屬事後卸責避究之詞，委無可信。至於被告丁○○於原
    審96年9 月3 日調查檢察官聲請羈押之訊問中，固曾表示「
    在車上有說其不要搶劫，要搶他們自己去搶，其要在車上不
    下去」（見原審聲羇341 號卷第5 頁反面- 第6 頁）云云，
    然此係屬被告丁○○甫於當日（96年9 月3 日）為警拘提到
    案（見96年度偵字第4666號偵卷第348 頁之檢察官拘票）後
    畏罪卸責之詞，被告辯護意旨執此主張「案重初供」等語，
    尚非可採。
(二)、證人即共同被告楊清恩於96年8 月29日警詢中陳稱：「（依
    你所知丁○○共犯幾件強盜案？）他大概犯下4 件（即本案
    事實欄一、(一)(二)(三)(四)部分）的強盜案」、「（丁○○於上述
    的強盜案中，現場的他擔任何職？）丁○○他都沒有下車，
    他都一直待在車內沒有下車」、「他是我與郭晏利共同邀約
    的」、「（上揭的強盜案件，丁○○分別分得多少錢？）他
    上揭4 件強盜案，分別分得500 至1000元不等的贓款」（同
    上偵卷第316-317 頁），復於同日之偵查中以證人身分具結
    證稱：「（德仔丁○○為何沒有下去？）本來我們有問他要
    不要下去，叫他考慮一下，後來我們決定他不用下去，但他
    每次都有分到500 元到1000元，這點我記得很清楚，我有看
    到郭晏利給他錢，通常都是天亮以後給他錢，給錢的地點不
    一定，我不是每次都有看到郭晏利給錢，但是都有聽丁○○
    說…」（同上偵卷第342 頁），另被告丁○○於原審亦陳：
    「（是何人分配你們負責何種工作的？）我不知道，是被告
    楊俊宏叫我留在車上把風」（見原審卷第287 頁）等語明確
    ，雖被告丁○○於本院仍以「伊於第2 次以後之同行，係擔
    心伊若不陪他們去，他們會認為係伊向警方舉發」置辯，但
    被告丁○○於上開犯罪時間已屬年滿18歲之人，且有高中畢
    業之智識程度（同上偵卷第349 頁之被告警詢筆錄所載），
    又共同被告郭晏利等人若擔心被告丁○○會有向警舉發之情
    ，大可於上開第1 件強盜案行為前，即不邀約被告丁○○同
    行，且被告丁○○於本院亦陳「郭晏利係其十幾年的鄰居，
    就像其親大哥一樣」（見本院更三卷第174 頁反面）等語，
    則被告丁○○於上開第2 件強盜案同行時，豈會有「擔心同
    夥會認其向警舉發」之顧慮，是被告丁○○此部分辯解，亦
    屬事後設辭脫罪之舉，自難採信。則衡諸客觀常情，被告丁
    ○○如非基於意圖為自己不法所有而參與共同被告楊俊宏等
    人上開強盜犯罪之意思，豈有先後4 次與共同被告楊俊宏等
    同夥人，於凌晨時分同車前往不同之被害超商、加油站等地
    點，足見被告丁○○係基於自己犯罪之意思，參與上開共同
    強盜犯行，又被告丁○○於同車到達上開被害超商外、加油
    站旁後，因共同被告楊俊宏、楊清恩等人決定被告丁○○不
    用隨同下車共同實行強盜行為，方由被告丁○○留在車上，
    且參諸卷附之被害現場監視錄影畫面之翻拍照片，共同被告
    楊俊宏均將所駕駛之上開車輛停放於被害超商門口前或加油
    站旁，益徵此乃便利人在車上之被告丁○○在外把風（即在
    外觀察動向及通風報信），且佐以被告丁○○於事後均自共
    同被告郭晏利處，分得共同強盜所得贓款之500 元到1000元
    不等（如上所述），是被告丁○○有參與上開共同強盜之犯
    意聯絡及行為之分擔，均可認定。
(三)、上開事實欄一(一)(二)(三)(四)部分所示之犯行，均係由共同被告楊
    俊宏率隊主導一節，業據證人即共同被告楊俊宏於本院上訴
    審具結證述明確（見本院上訴卷二第62頁正面），又證人即
    共同被告郭晏利於原審具結證稱：「（工作的分配，是何時
    決定的？）是楊俊宏找我們，工作是楊俊宏分配的」（見原
    審卷第284 頁正面），另證人即共同被告楊清恩於本院上訴
    審具結證稱：「（這幾件搶案是你主持的？）不是，是我二
    哥楊俊宏」（見本院上訴卷二第64頁背面），復參以被告丁
    ○○於原審供承：「這4 次都是楊俊宏帶頭的」（見原審卷
    第153 頁正面）、「是被告楊俊宏叫我留在車上把風」（見
    原審卷第287 頁正面）等情，足證本案上開犯行，係由共同
    被告楊俊宏率隊主導，並現場分配工作，而被告丁○○在現
    場外之車內則係負責把風之分工等事實明確，則證人楊俊宏
    於本院上訴審所證：「我原來與丁○○不認識，我們去行搶
    時，丁○○是有在車上，我也不知道是誰叫他去的，我們也
    沒有叫他把風」（見本院上訴卷二第62頁正面），及證人楊
    清恩（楊俊宏之胞弟）於本院上訴審所證：「丁○○是我邀
    請的，我告訴他我們要行搶，看他是否有意願，他回答說，
    他如果有去他什麼事情都不要做。我們沒有指派他（丁○○
    ）做何工作」、「問：丁○○說他不要做任何事，為何一開
    始要讓他同行？）當時我們也有叫他想清楚，考慮看看，他
    說他要去，他去也是坐在那裡。丁○○要一起去，我有跟楊
    俊宏說，楊俊宏也沒有說什麼，就說好」（見本院上訴卷二
    第64頁正、背面），暨證人即共同被告郭晏利於本院上更一
    審證述：「丁○○有跟我們一同前往現場，他沒有做什麼，
    他不會開車，沒有分配他工作，當初不是我找他去的，我不
    知道何人邀他，他在車上有說他不要參與，我沒有分配贓款
    給他，有進入超商的人才有分贓款。丁○○沒有負責把風，
    他都倒著（亦即倒臥車上），如何把風」（見本院上更一卷
    第179-181 頁）云云，均與上開事實不符，且參以結夥攜帶
    兇器強盜犯行係屬重罪，倘同車上坐有犯罪計畫主導者楊俊
    宏不認識之人與聞犯罪計畫，而身為犯罪計畫主導者之楊俊
    宏竟然不瞭解究明被告丁○○之身分，而任由被告丁○○坐
    在車上，全程與聞觀看楊俊宏等人犯罪計畫之實行，亦與通
    常客觀經驗之常情有違，又共同被告楊俊宏等人共犯本案時
    均有穿戴頭套、手套之舉（業據共同被告楊俊宏等人所供承
    在卷），亦徵渠等作案時均有恐遭識破真實身分之情，則與
    渠等同車之人衡情必屬同夥關係，否則渠等豈有於凌晨時分
    多載一名事不關己之被告丁○○同車前往作案。從而，證人
    楊俊宏、楊清恩於本院上訴審，及證人郭晏利於本院更一審
    所證上情，均無從採為有利於被告丁○○之認定。至於證人
    楊清恩於本院上訴審之上開證述中，固有提及「丁○○說他
    如果有去，他什麼事情都不要做」之詞，然此部分證詞對照
    證人楊清恩於上開警詢、偵查中所陳：「丁○○共犯4 件強
    盜案，於強盜案中都沒有下車，4 件強盜案分別分得500 至
    10 00 元不等的贓款」、「（德仔丁○○為何沒有下去？）
    本來我們有問他要不要下去，叫他考慮一下，後來我們決定
    他不用下去，但他每次都有分到500 元到1000元」等情（如
    上所述），上開證詞所謂「什麼事情都不要做」，應指被告
    丁○○同車到達現場後，不下車實行強盜行為甚明，而非包
    含其在車上不擔任把風行為，否則被告丁○○豈有於每次強
    盜後即可分得贓款之舉。
(四)、證人即共同被告郭晏利於偵查及本院雖均具結證述其常向被
    告丁○○借款，尚有積欠借款等情（見同上偵卷第385 頁，
    本院更一卷第180 頁），但就雙方之借、還款金額及時間等
    情，被告丁○○及證人郭晏利卻均稱「忘記了、不清楚」（
    見本院更三卷第151-152 頁，更一卷第180 頁正、背面），
    且證人郭晏利於偵查中先證稱「其從未還過他（丁○○）錢
    」（同上偵卷第385 頁），後至本院更一審又證述「其後來
    有還給丁○○錢」（本院更一卷第180 頁），則證人郭晏利
    前後證詞已有不一，且豈有證人郭晏利平時不還被告丁○○
    欠款，卻於每次強盜後將所得之部分贓款還給被告丁○○之
    理？是被告丁○○所辯「於伊從郭晏利處收受之金錢，係郭
    晏利償還伊先前之陸續借款，並非伊參與強盜案所得之分贓
    」云云，顯不足採，而證人郭晏利上開證詞，不足採為被告
    丁○○有利之認定。
(五)、上開事實欄一(一)(二)(三)部分所示，由共同被告楊俊宏持其扣案
    之改造手槍，共同被告楊清恩及郭晏利分持西瓜刀，另上開
    事實欄一(四)部分所示，由共同被告楊俊宏、楊清恩分持西瓜
    刀，而對上開被害超商、加油站強盜如上所示財物等事實，
    業據共同被告楊俊宏、楊清恩、郭晏利於原審供承明確，復
    經證人即被害人乙○○於警、偵（同上偵卷第248 至250 、
    253 至254 頁），證人即被害人戊○○於偵查（同上偵卷第
    283 頁），證人即被害人丙○○於偵查（同上偵卷第284 頁
    ），證人即被害人甲○○於警詢（同上偵卷第272 至274 頁
    ）指證在卷，並有卷附被害店家之監視錄影光碟翻拍照片可
    佐。又共同被告楊俊宏、楊清恩租用上開車輛一節，亦據證
    人曾榮塘於偵查結證屬實（同上偵卷第409 頁），復有卷附
    租用轎車切結書足參。
(六)、警方於96年7 月13日凌晨，獲報前往處理共同被告楊俊宏另
    犯之屏東縣林邊鄉○○村○○路68之1 號「界揚超商」強盜
    案，發現楊俊宏等人沿途丟棄作案工具，警方因而在沿途水
    溝扣得楊俊宏所有供作案所用之西瓜刀1 支、頭套1 頂等物
    。又經另案被告陳政宏於96年7 月24日帶警至屏東縣新園鄉
    ○○村○○路157 巷62號旁，交出楊俊宏所有託其保管之前
    揭改造手槍1 支（槍枝管制編號0000000000號，含彈匣1 只
    及不具殺傷力之土造子彈5 顆）等情，亦據共同被告楊俊宏
    於警詢陳明（同上偵卷第139-140 頁），並有尋獲上開作案
    物品之照片（同上偵卷第129-132 頁）及上開扣押之西瓜刀
    1 支、頭套1 頂及改造手槍1 支（槍枝管制編號0000000000
    號，含彈匣1 只及不具殺傷力之土造子彈5 顆）在案。又扣
    案之上開槍枝經警逕送內政部警政署刑事警察局鑑定結果，
    認係改造手槍，由仿WALTHER 廠PPK/ S型半自動手槍製造之
    槍枝，換裝土造金屬槍管而成，可供擊發適用子彈使用，具
    殺傷力等情，有該局96年8 月29日刑鑑字第096 0117442 號
    槍彈鑑定書可按（同上偵卷第126-128 頁），另扣案之其中
    2 顆土造子彈經上開鑑定結果，及由原審法院另案囑請內政
    部警政署刑事警察局鑑定扣案之其他3 顆土造子彈結果，認
    均不具殺傷力一節，亦有該局上開鑑定書及96年12月20日刑
    鑑字第0960182387號函文在卷可按（同上偵卷第127 頁，原
    審卷第270-271 頁）。復參以證人即共同被告楊清恩於本院
    上訴審證述：「作案之前我們在車內戴頭罩、手套及拿刀槍
    ，當時丁○○也有在場」（見本院上訴卷二第65頁正面）等
    情，足徵被告丁○○雖於其他共犯實行強盜前即留在車內把
    風（如上所述），但其對於上開事實欄一(一)(二)(三)所示，各該
    次強盜行為係由共同被告楊俊宏持改造手槍，共同被告楊清
    恩及郭晏利分持西瓜刀，另上開事實欄一(四)部分所示該次強
    盜行為，係由共同被告楊俊宏、楊清恩分持西瓜刀，而為強
    盜之持有改造手槍、攜帶上開刀槍等兇器之犯罪，亦有結夥
    攜帶兇器強盜之共同犯意聯絡及行為分擔，則被告丁○○所
    辯「其不知楊俊宏有帶槍，其只見有帶刀」云云（見本院更
    三卷第174 頁反面），亦與事實未合。
(七)、綜上所述，被告丁○○上開所辯，均係卸責之詞，不足採信
    ，本案事證明確，被告犯行堪以認定。至於被告及其辯護人
    聲請再傳訊證人楊清恩、郭晏利（見本院更三卷第151 、17
    4 頁），然此部分待證事實業已明確，如前所述，依刑事訴
    訟法第163 條之2 第2 項第3 款規定，本院認為此調查已無
    必要，附此敘明。
三、論罪部分：
(一)、按刑法第321 條第1 項第3 款之攜帶兇器竊盜罪，係以行為
    人攜帶兇器竊盜為其加重條件，此所謂兇器，其種類並無限
    制，凡客觀上足對人之生命、身體、安全構成威脅，具有危
    險性之兇器均屬之，且祇須行竊時攜帶此種具有危險性之兇
    器為已足，並不以攜帶之初有行兇之意圖為必要（最高法院
    79年台上字第5253號判例意旨參照）。本件上開事實欄一、
    (一)(二)(三)(四)所載，被告丁○○與其他共犯等人於強盜時所攜帶
    之改造手槍、西瓜刀等物，其中西瓜刀可造成人體刺、割傷
    ，改造手槍可發射子彈對人身具有殺傷力，客觀上均屬兇器
    無訛。又被告丁○○於上開4 次強盜行為時之現場共犯人數
    均逾3 人，故核被告丁○○於事實欄一、(一)(二)(三)所為，均係
    犯刑法第330 條第1 項之結夥3 人以上攜帶兇器強盜罪、槍
    砲彈藥刀械管制條例第8 條第4 項之未經許可持有可發射子
    彈具有殺傷力之改造手槍罪。上開2 罪間係一行為同時觸犯
    數罪名之想像競合犯，應分別從重論以刑法第330 條第1 項
    之結夥3 人以上攜帶兇器強盜罪。又被告丁○○於事實欄一
    、(四)所為，係犯刑法第330 條第1 項之結夥3 人以上攜帶兇
    器強盜罪。
(二)、按共同正犯在犯意聯絡範圍內之行為，應同負全部責任；共
    同正犯間，非僅就其自己實施之行為負其責任，並在犯意聯
    絡之範圍內，對於他共同正犯所實施之行為，亦應共同負責
    ；共同正犯之意思聯絡，不限於事前有所協議，其於行為當
    時，基於相互之認識，以共同犯罪之意思參與者，亦無礙於
    共同正犯之成立（最高法院91年台上字第50號、32年上字第
    1905號、73年台上字第1886號判例意旨參照）；又按共同正
    犯，於犯意聯絡範圍內，組成一共犯團體，團體內之成員，
    均對全部行為，負共同責任，故意圖為共犯團體或團體中任
    何成員之不法利益，即係意圖為自己不法之利益（最高法院
    88年度台上字第4867號判決意旨參照）。本件上開事實欄一
    、(一)(二)部分，雖由共同被告楊清恩、郭晏利、楊俊宏下手強
    盜財物，被告丁○○負責把風，然被告丁○○對於共同被告
    楊俊宏持用改造手槍，共同被告楊清恩、郭晏利持用西瓜刀
    強盜財物之行為有所認識（如上所述），並有犯意聯絡及行
    為分擔，自應就此部分犯行共同負責。事實欄一、(三)部分，
    雖由共同被告楊清恩、郭晏利、楊俊宏下手強盜財物，被告
    丁○○負責把風，然被告丁○○對於共同被告楊俊宏持用改
    造手槍，共同被告楊清恩、郭晏利持用西瓜刀強盜財物之行
    為有所認識（如上所述），並有犯意聯絡及行為分擔，自應
    就此部分犯行共同負責。事實欄一、(四)部分，雖由共同被告
    楊清恩、郭晏利、楊俊宏下手強盜財物，被告丁○○負責把
    風，然被告丁○○對於共同被告楊清恩、郭晏利、楊俊宏持
    用西瓜刀強盜財物之行為有所認識（如上所述），並有犯意
    聯絡及行為分擔，自應就此部分犯行共同負責。從而，被告
    丁○○於事實欄一、(一)(二)部分，與共同被告楊清恩、郭晏利
    、楊俊宏及許誌麟間，互有犯意聯絡及行為分擔，均為共同
    正犯。被告丁○○於事實欄一、(三)(四)部分，與共同被告楊清
    恩、郭晏利、楊俊宏間，互有犯意聯絡及行為分擔，均為共
    同正犯。
(三)、按所謂持有，並非必需親自持有，如以共同犯罪之意思，事
    先有犯意之合致，而由其中一部分人實施犯罪行為，即有共
    同犯罪之存在（最高法院79年度台非字第264 號判決意旨參
    照）。本件共同被告楊俊宏非法持有上開改造手槍犯行，雖
    經檢察官另行起訴，而由原審另案審理，而非本案之審理範
    圍，然被告丁○○於事實欄一、(一)(二)(三)共犯強盜罪之同時，
    與共同被告楊俊宏共同持有該改造手槍，是被告丁○○就各
    該部分均另犯未經許可持有可發射子彈具有殺傷力之改造槍
    枝罪，並與各該次之加重強盜犯行，有想像競合犯之裁判上
    一罪關係。
(四)、被告丁○○就事實欄一、(一)(二)(三)(四)所為之加重強盜犯行，應
    予分別論處，合併處罰。
四、原判決關於被告丁○○部分，予以論處罪刑，固非無見。惟
    查：
(一)、上開事實欄一、(一)(二)(三)(四)部分，下手強盜財物之共同被告楊
    清恩、郭晏利、楊俊宏等人均穿戴頭套及手套等情，已如前
    述，原判決就此部分犯罪事實未為此認定，尚有未恰。
(二)、上開事實欄一、(一)(二)部分，被告丁○○對於共同被告楊俊宏
    持用改造手槍強盜財物之行為有所認識，並有犯意聯絡及行
    為分擔，自應就此部分犯行共同負責（如上所述），原判決
    卻以「被告丁○○僅負責把風，難認知悉楊俊宏所攜帶之改
    造手槍，堪認無攜帶兇器強盜之犯意聯絡，僅就結夥3 人以
    上強盜之範圍負責」云云（參原判決第27頁），容有未合。
五、被告丁○○上訴意旨，否認犯罪，固無理由，惟原判決關於
    被告部分，既有上開可議之處，自應由本院將原判決關於被
    告部分撤銷改判。爰審酌被告年輕力壯，不思循正途賺取金
    錢，竟圖私利而共同參與上開結夥攜帶兇器強盜等4 件犯行
    ，所為犯罪手段及情節，嚴重危害社會治安及損及他人財產
    法益，念及被告於上開行為時甫滿18歲，因涉世未深而擔任
    把風之犯案分工程度等一切情狀，量處如主文所示之刑，併
    依法定其應執行之刑如主文所示。末查扣案之仿WALTHER 廠
    PPK/S 型半自動手槍製造之改造手槍1 枝（槍枝管制編號00
    00000000號，含彈匣1 只），係屬可發射子彈具有殺傷力之
    槍枝（如上所述），自屬違禁物，應於事實欄一、(一)(二)(三)犯
    行主文項下，依刑法第38條第1 項第1 款規定宣告沒收。另
    扣案之西瓜刀1 支、頭套1 頂，係共同被告楊俊宏所有，已
    據其供明在卷（同上偵卷第403 頁），且供犯事實欄一、(一)
    (二)(三)(四)等罪所用（如上所述），依共犯連帶沒收理論，爰於
    事實欄一、(一)(二)(三)(四)犯行主文項下，依刑法第38條第1 項第
    2 款規定併予宣告沒收。至於扣案之土造子彈5 顆，經鑑定
    認均不具殺傷力（如上所述），即非屬違禁物，爰不予宣告
    沒收。另被告等人持以犯罪所用之其他西瓜刀、頭套、手套
    等物，均未扣案，且非屬違禁物，爰不予宣告沒收。
六、原審共同被告林政威經原審判決後，未經上訴而確定；原審
    共同被告楊俊宏經原審判決後，於本院上訴審審理中撤回上
    訴而確定；原審共同被告楊清恩、郭晏利經本院上訴審判決
    後，未經上訴而確定；原審共同被告楊酆宗、許誌麟經本院
    上更一審判決後，上訴最高法院，經最高法院駁回上訴而確
    定，均不另論列。
據上論結，應依刑事訴訟法第369 條第1 項前段、第364 條、第
299 條第1 項前段，槍砲彈藥刀械管制條例第8 條第4 項，刑法
第11條前段、第28條、第330 條第1 項、第55條、第38條第1 項
第1款 、第2 款、第51條第5 款、第9 款，判決如主文。
本案經檢察官許美女到庭執行職務。
中    華    民    國    98    年    12    月    29    日
                    刑事第三庭  審判長法  官  莊崑山
                                      法  官  唐照明
                                      法  官  張意聰
以上正本證明與原本無異。
如不服本判決應於收受本判決後10日內向本院提出上訴書狀，其
未敘述上訴理由者，並得於提起上訴後10日內向本院補提理由書
狀（均須按他造當事人之人數附繕本）「切勿逕送上級法院」。
中    華    民    國    98    年    12    月    29    日
                                      書記官  陳金
附錄本判決論罪科刑法條：
刑法第321條第1項第3、4款
犯竊盜罪而有左列情形之一者，處6 月以上、5 年以下有期徒刑
：
  三、攜帶兇器而犯之者。
  四、結夥三人以上而犯之者。
刑法第330條第1項
犯強盜罪而有第 321 條第 1 項各款情形之一者，處 7 年以上有
期徒刑。
槍砲彈藥刀械管制條例第8條：
未經許可，製造、販賣或運輸鋼筆槍、瓦斯槍、麻醉槍、獵槍、
空氣槍或第4 條第1 項第1 款所定其他可發射金屬或子彈具有殺
傷力之各式槍砲者，處無期徒刑或5 年以上有期徒刑，併科新臺
幣1 千萬元以下罰金。
未經許可，轉讓、出租或出借前項所列槍枝者，處5 年以上有期
徒刑，併科新臺幣1 千萬元以下罰金。
意圖供自己或他人犯罪之用，而犯前二項之罪者，處無期徒刑或
7 年以上有期徒刑，併科新臺幣1 千萬元以下罰金。
未經許可，持有、寄藏或意圖販賣而陳列第1 項所列槍枝者，處
3 年以上10年以下有期徒刑，併科新臺幣700 萬元以下罰金。
第1 項至第 3 項之未遂犯罰之。
  附表：
┌──┬──────┬────────────────────────────┐
│編號│犯罪事實    │                    主          文                      │
├──┼──────┼────────────────────────────┤
│一  │如事實欄一(一)│丁○○共同犯結夥攜帶兇器強盜罪，處有期徒刑柒年陸月。扣案│
│    │所示（原判決│之仿WALTHER 廠PPK/S 型半自動手槍製造之改造手槍壹枝（槍枝│
│    │事實欄一(三)）│管制編號0000000000號，含彈匣壹只）、西瓜刀壹支、頭套壹頂│
│    │            │，均沒收。                                              │
├──┼──────┼────────────────────────────┤
│二  │如事實欄一(二)│丁○○共同犯結夥攜帶兇器強盜罪，處有期徒刑柒年陸月。扣案│
│    │所示（原判決│之前揭改造手槍壹枝、西瓜刀壹支、頭套壹頂，均沒收。      │
│    │事實欄一(四)）│                                                        │
├──┼──────┼────────────────────────────┤
│三  │如事實欄一(三)│丁○○共同犯結夥攜帶兇器強盜罪，處有期徒刑柒年貳月，扣案│
│    │所示（原判決│之前揭改造手槍壹枝、西瓜刀壹支、頭套壹頂，均沒收。      │
│    │事實欄一(五)）│                                                        │
├──┼──────┼────────────────────────────┤
│四  │如事實欄一(四)│丁○○共同犯結夥攜帶兇器強盜罪，處有期徒刑柒年貳月，扣案│
│    │所示（原判決│之前揭西瓜刀壹支、頭套壹頂，均沒收。                    │
│    │事實欄一(八)）│                                                        │
└──┴──────┴────────────────────────────┘

司法院資訊處製作；財團法人民間司法改革基金會備份。
